臺灣嘉義地方法院民事判決　九十二年度訴字第七七五號
　　原　　　告　乙○○
　　訴訟代理人　丁○○
　　　　　　　　丙○○
　　送達代收人　丁○○
　　被　　　告　甲○○
右當事人間請求損害賠償事件，經本院於中華民國九十三年五月二十五日言詞辯論終
結，判決如左：
    主      文
原告之訴及假執行之聲請均駁回。
訴訟費用由原告負擔。
    事      實
甲、原告方面：
  一、聲明：被告應給付原告新台幣二百萬元；並願供擔保請准宣告假執行。
  二、陳述：被告於民國九十二年五月十一日下午六時十分許酒後駕駛車牌號碼ＬＴ
      Ａ－一三六號之重型機車，沿嘉義縣中埔鄉○○○○○里○○路由南往北方向
      行駛，行經中埔鄉和睦村後庄三之七號前時，理應注意汽車行駛時，駕駛人應
      注意車前狀況，並隨時採取必要之安全措施；且應注意行經道路修理地段，應
      減速慢行，作隨時停車之準備，以避免危險之發生，而依當時日間天候晴朗，
      路面乾燥、無缺陷、視距良好，並無不能注意之情事，竟疏未注意車前狀況及
      減速慢行，適對向由被害人鍾劉嬌娥所騎乘車牌號碼ＵＭＭ－七一七號之輕型
      機車欲左轉返回其位於嘉義縣中埔鄉和睦村後庄三之七號住處時，被告所騎乘
      之上開重型機車前車輪撞擊鍾劉嬌娥所騎乘上開輕型機車之右側車身，造成鍾
      劉嬌娥人車倒地，因而受有頭部外傷併右側硬腦膜下出血及急性顱內壓升高等
      傷害，雖旋經送財團法人嘉義基督教醫院急救，仍於翌日即同年五月十二日下
      午六時許不治死亡，業經鈞院九十二年度交易字第一○四號刑事判決判處被告
      服用酒類，不能安全駕駛動力交通工具而駕駛，處有期徒刑三月；又因過失致
      人於死，處有期徒刑八月。應執行有期徒刑十月確定。原告為鍾劉嬌娥之配偶
      ，爰依民法第一百九十二條第一項、第一百九十四條規定，請求賠償如下之項
      目及金額：
    (1)喪葬費：原告支出被害人鍾劉嬌娥喪葬費用新台幣（下同）五十萬元。
    (2)精神慰撫金：原告頓然喪偶，多年夫妻無法相依終老，老年歲月須獨自面對，
      所受精神打擊至鉅，被告應賠償精神慰撫金一百五十萬元。
  三、證據：提出估價單、臺灣嘉義地方法院九十二年度交易字第一○四號刑事判決
      、土地所有權狀、強制險損失明細影本、戶籍謄本各一份。
乙、被告方面：
  一、聲明：原告之訴駁回。
  二、陳述：
  （一）被害人鍾劉嬌娥無照駕駛輕機車，行經施工路段，左轉未讓直行車先行，亦
        為肇事原因，有台灣省嘉雲區車輛行車事故鑑定委員會鑑定意見書可稽，故
        其與有過失。又原告為鍾劉嬌娥之夫，而鍾劉嬌娥無照，不應將機車借與鍾
        劉嬌娥駕駛，依民法規定，該機車所有人亦應負民事賠償之責。
  （二）被告希望能和解，願意賠償原告六十萬元，其中三十萬元為現金，另三十萬
        元分期付款，惟原告不同意。被告僅國中畢業，家境貧窮，有兩個小孩，以
        打零工賺錢，目前被告有期徒刑執行中，而被告於被害人鍾劉嬌娥出殯當日
        ，被告亦趕往弔奠，付出香料一萬一千元給其家屬，且肇事後，原告已領取
        富邦產物保險公司理賠之一百四十萬元，然原告獅子大開口，致被告無力負
        擔其要求。
  三、證據：提出台灣省嘉雲區車輛行車事故鑑定委員會鑑定意見書影本一份。
丙、本院依職權調取本院九十二年度交上易字第九二六號刑事卷宗、並函查兩造之報
    稅資料及財產歸戶，向安泰人壽保險公司函查原告是否領取強制責任險保險金。
    理　　  由
一、原告主張：被告於九十二年五月十一日下午六時十分許酒後駕駛車牌號碼ＬＴＡ
    －一三六號之重型機車，沿嘉義縣中埔鄉○○○○○里○○路由南往北方向行駛
    ，行經中埔鄉和睦村後庄三之七號前時，疏未注意車前狀況及減速慢行，撞擊鍾
    劉嬌娥所騎乘ＵＭＭ－七一七號之輕型機車，造成鍾劉嬌娥人車倒地，因而受有
    頭部外傷併右側硬腦膜下出血及急性顱內壓升高等傷害，雖旋經送財團法人嘉義
    基督教醫院急救，仍於翌日即同年五月十二日下午六時許不治死亡，原告為鍾劉
    嬌娥之配偶，爰依民法第一百九十二條第一項、第一百九十四條規定，請求賠償
    喪葬費及精神慰撫金，共二百萬元，並願供擔保請准宣告假執行。
二、被告則以：被害人鍾劉嬌娥無照駕駛輕機車，行經施工路段，左轉未讓直行車先
    行，亦為肇事原因，有台灣省嘉雲區車輛行車事故鑑定委員會鑑定意見書可稽，
    故其與有過失。被告僅國中畢業，家境貧窮，有兩個小孩，以打零工賺錢，目前
    被告有期徒刑執行中，而被告於被害人鍾劉嬌娥出殯當日，亦趕往弔奠，付出香
    料一萬一千元給其家屬，且肇事後，原告已領取富邦產物保險公司理賠之一百四
    十萬元，然原告獅子大開口，致被告無力負擔其要求等語，資為抗辯。
三、查被告於九十二年五月十一日下午六時十分許酒後駕駛車牌號碼ＬＴＡ－一三六
    號之重型機車，沿嘉義縣中埔鄉○○○○○里○○路由南往北方向行駛，行經中
    埔鄉和睦村後庄三之七號前時，依當時日間天候晴朗，路面乾燥、無缺陷、視距
    良好，並無不能注意之情事，竟疏未注意車前狀況及減速慢行，撞擊鍾劉嬌娥所
    騎乘車牌號碼ＵＭＭ－七一七號輕型機車，造成鍾劉嬌娥人車倒地，因而受有頭
    部外傷併右側硬腦膜下出血及急性顱內壓升高等傷害，雖旋經送財團法人嘉義基
    督教醫院急救，仍於翌日即同年五月十二日下午六時許不治死亡之事實，為兩造
    所不爭執；並經本院依職權調閱九十二年度交上易字第九二六號刑事卷宗查核屬
    實，自堪信為真實。
四、按汽車行駛時，行經彎道、坡路、狹路、狹橋、隧道、泥濘或積水道路、無號誌
    之交岔路口、道路修理地段或行近工廠、學校、醫院、車站、會堂、娛樂、展覽
    、競技等公共場所出、入口及其他人車擁擠處所，或因雨霧致視線不清或道路發
    生臨時障礙時，均應減速慢行，作隨時停車之準備。道路交通安全規則第九十三
    條第一項第三款業已明文。經查被告駕駛重型機車，於上揭時、地駕車經過道路
    修理路段，自應遵守前揭道路交通安全規則之規定。本件交通事故發生時日間天
    候晴朗，路面乾燥、無缺陷、視距良好，並無不能注意之情事，已如前述，被告
    竟疏未注意，違反上開規定，肇致本件事故，其具有過失甚明。又被害人鍾劉嬌
    娥無照駕駛乘輕型機車，行經施工路段，左轉未讓直行車先行，亦有過失。況本
    件車禍經送請台灣省嘉雲區車輛行車事故鑑定委員會鑑定結果亦認：「鍾劉嬌娥
    無照駕駛乘輕型機車，行經施工路段，左轉未讓直行車先行；與甲○○服用酒類
    超過法定標準值駕駛重機車，行經施工路段，未減速反超速行駛，同為肇事原因
    」等情，有台灣省嘉雲區車輛行車事故鑑定委員會鑑定意見書九十二年七月十五
    日嘉鑑字第九二○六九五號函附鑑定意見書一份在卷可憑。而被告因過失致死等
    案件，經本院九十二年度交易字第一○四號判處被告服用酒類，不能安全駕駛動
    力交通工具而駕駛，處有期徒刑三月；又因過失致人於死，處有期徒刑八月。應
    執行有期徒刑十月。嗣被告上訴臺灣高等法院臺南分院後，又撤回上訴而確定，
    亦經本院依職權調閱九十二年度交上易字第九二六號刑事卷宗查核屬實。則被告
    過失致死之侵權行為事實，即堪認定。
五、按不法侵害他人致死者，對於支出醫療及增加生活上需要之費用或殯葬費之人，
    應負損害賠償責任。又不法侵害他人致死者，被害人之父、母、子、女及配偶，
    雖非財產上之損害，亦得請求賠償相當之金額。民法第一百九十二條第一項、第
    一百九十四條分別定有明文。被告駕車致被害人鍾劉嬌娥死亡之侵權行為，既經
    認定，原告為被害人鍾劉嬌娥之夫，則依前開條文規定，原告對被告請求殯葬費
    及精神慰撫金，自屬有據。爰就原告各項請求是否有理由，分述如下：
（一）殯葬費部分：按殯葬費係指收斂及埋葬費用而言，其範圍固以實際支出費用為
      準，然此等費用是否必要，仍應依當地禮俗習慣、死者身份、地位、生前經濟
      狀況及宗教上儀式定之。原告主張因被害人鍾劉嬌娥死亡，其支出殯葬費用五
      十萬元，提出文化葬儀社估價單及收據或估價單為證，被告對上開收據之形式
      上真正雖不爭執，惟揆諸前開說明，本院仍應行審酌是否屬必要之殯葬費用。
      經核其中盒仔毛巾費用四千八百元、手巾費用二千元、雙連粉紅毛巾一千五百
      元、雙連白毛巾費用一千五百元、雙連黃毛巾費用一千五百元、花仔毛巾二千
      元、庫錢費用一萬二千元、三牲及五牲費用二千元、樂隊費用二萬零四百元、
      小吹費用三千六百元、大吹費用三千六百元、放板及吹鼓費用一千二百元、和
      尚師父唸經一萬元、引魂帶路一萬元、轉西方一萬元、午夜事四萬五千元、地
      理師一萬二千元、排花山三萬五千元均非必要費用，共計十七萬八千一百元屬
      非必要費用應予扣除外，其餘各項支出，依其所列項目，核屬必要支出，此部
      分合計共四十二萬三千九百元，應予准許，逾此部分，則不應准許。
（二）精神慰撫金部分：按慰撫金數額之認定，除依被害人及其家屬所受身體上及精
      神上痛苦程度及所造成之影響二者予以衡量外，尚須斟酌雙方之身分資力與加
      害之程度及各種情形，予以核定。查被害人突遭被告違規駕車肇事致死於非命
      ，原告老年喪妻之痛，精神均必遭受極大痛苦，衡以原告為被害人之夫，年逾
      六十，務農為生，小學未畢業，名下有坐落嘉義縣水上鄉及中埔鄉土地、房屋
      數筆；被告國中畢業，名下無任何財產等情，經本院依職權調閱兩造報稅資料
      及財產歸戶資料，有稅務電子閘門財產所得調件明細表各一份附卷可稽，且為
      兩造所不爭執，堪信為真；被告表示雖有意與原告和解，惟迄今尚未達成和解
      ，爰審酌兩造之身分、地位與實際加害情形及兩造財產資力等一切情況，認原
      告請求之精神慰撫金以一百二十萬元為適當，在此範圍內原告之請求應予准許
      ，逾此所為之請求，則屬過高，應予駁回。
（三）綜上所述，原告請求應准許者，共計一百六十二萬三千九百元（423900＋
      0000000＝0000000）。
六、惟按損害之發生或擴大，被害人與有過失者，法院得減輕賠償金額，或免除之。
    民法第二百一十七條第一項定有明文。查原告之妻鍾劉嬌娥無照駕駛乘輕型機車
    ，行經施工路段，左轉未讓直行車先行；與甲○○服用酒類超過法定標準值駕駛
    重機車，行經施工路段，未減速反超速行駛，同為肇事原因等情，有台灣省嘉雲
    區車輛行車事故鑑定委員會鑑定意見書九十二年七月十五日嘉鑑字第九二○六九
    五號函附鑑定意見書一份在卷可憑。本院審酌雙方之原因力，認被告負擔百分之
    五十，原告負擔百分之五十之責任為適當。從而依上開過失相抵之比例計算，則
    原告所得請求之金額為八十一萬一千九百五十元（0000000×0.5＝811950）。
七、末按被保險汽車發生汽車交通事故，受益人得在本法規定之保險金額內，直接向
    保險人請求保險金；保險人依本法規定給付之保險金，視為加害人或被保險人損
    害賠償金額之一部分，加害人或被保險人受賠償請求時，得扣除之，強制汽車責
    任保險法第二十八條及第三十條分別定有明文。經查原告已因本件車禍事故領取
    強制汽車責任險之保險金額一百四十萬八千八百零九元，揆諸前開說明，上開保
    險金應視為給付賠償額之一部分予以扣除，而原告得請求之損害賠償金額僅為八
    十一萬一千九百五十元，經扣除後原告已無從再向被告請求。
八、綜上所述，本件原告雖原得依侵權行為法律關係，請求被告給付喪葬費及精神慰
    撫金八十一萬一千九百五十元，然因原告已受有強制汽車責任保險理賠一百四十
    萬八千八百零九元，經扣除後，原告之主張自屬無據。從而，原告請求被告給付
    為無理由，應予駁回。
九、原告本案之請求既經駁回，則其假執行之聲請亦失所附麗，爰併予駁回。
十、本件事證已臻明確，兩造其餘攻擊防禦方法及所提未經援用之證據，經本院審酌
    後，認為均不足以影響本判決之結果，自無逐一詳予論駁之必要，併此敘明。
據上論結，原告之訴為無理由，依民事訴訟法第七十八條，判決如主文。
中　　　華　　　民　　　國　　九十三　　年　　　五　　　月　　三十一　　日
~B臺灣嘉義地方法院民事第一庭
~B　　法　官　柯月美
右為正本係照原本作成
如對本判決上訴須於判決送達後廿日內向本院提出上訴狀
中　　　華　　　民　　　國　　九十三　　年　　　五　　　月　　三十一　　日
~B　　書記官　洪麗惠
